臺灣板橋地方法院交通事件裁定　　　　　　　　　九十三年度交聲字第一一二八號
　　原處分機關　交通部公路總局臺北區監理所蘆洲監理站
　　異　議　人
　　即受處分人　甲○○
右列受處分人因違反道路交通管理處罰條例案件，對於交通部公路總局臺北區監理所
蘆洲監理站於中華民國九十三年九月十日以蘆監二字第裁四六─Ｃ00000000
號違反道路交通管理事件裁決書所為之裁決處分（原舉發案號：臺北縣政府警察局九
十三年八月五日北縣警交字第Ｃ00000000號）不服，聲明異議，本院裁定如
左：
    主  文
異議駁回。
    理  由
一、原處分意旨略以：異議人即受處分人甲○○於民國九十三年七月三十一日凌晨一
　　時零分許，騎乘車牌號碼ＢＬＺ─三三一號重型機車，在臺北縣蘆洲市○○街與
　　集賢路二二四巷口，因「酒後駕車致人受傷（經檢驗血中酒精濃度百分之一０三
　　‧二一，換算呼氣酒精濃度為每公升０‧五一毫克）」之違規，為警掣單舉發，
    乃依道路交通管理處罰條例第三十五條第一項第一款之規定裁處罰鍰新臺幣（下
    同）三萬元，吊扣駕駛執照二十四個月。異議人則以當天伊酒後騎乘ＢＬＺ─三
    三一號機車載友人行經蘆洲市○○街與集賢路二二四巷口，不慎被他車撞及發生
    車禍，致伊本人及所載之友人受傷，但伊並無違規且係被他車所撞才致使友人受
    傷，故不服警方所開紅單之內容「酒後肇事致人受傷」，且酒後肇事致人受傷須
    吊扣駕照二年，希請審理後是否可改為吊扣駕照一年，為此聲明異議，請求撤銷
    原處分云云。
二、按汽車（含機器腳踏車；下同）駕駛人飲用酒類或其他類似物後其吐氣所含酒精
    濃度超過每公升○‧二五毫克或血液中酒精濃度超過百分之○‧○五以上者，不
    得駕車；機器腳踏車在駕駛人後設有固定座位者，得附載一人；又閃光黃燈表示
    「警告」，車輛應減速接近，注意安全，小心通過。道路交通安全規則第一百十
    四條第二款、第八十八條第一項第二款、道路交通標誌標線號誌設置規則第二一
    一條第一項第一款分別定有明文。次按汽車駕駛人，駕駛汽車經測試檢定有酒精
    濃度超過規定標準者，處一萬五千元以上六萬元以下罰鍰，並當場移置保管其車
    輛及吊扣其駕駛執照一年；因而肇事致人受傷者，並吊扣其駕駛執照二年，道路
    交通管理處罰條例第三十五條第一項第一款亦有明文。
三、經查：
（一）異議人甲○○於九十三年七月三十一日凌晨一時零分許，服用酒類後騎乘車號
      ＢＬＺ─三三一號重型機車，在臺北縣蘆洲市○○街與集賢路二二四巷口，與
      案外人梁增名所駕駛車號四二三─ＭＤ號營業小客車發生擦撞，致異議人騎乘
      機車附載之乘客莊榮智、王煜心受傷之事實，業據異議人自承在卷，並經證人
      即舉發警員乙○○到庭證述屬實，並有道路通事故現場圖、調查報告表（一）
      、（二）、全民醫院酒精濃度檢查表各一件、車禍現場照片十六幀在卷可稽。
（二）訊據異議人固對於酒後駕車與他車發生碰撞，並經全民醫院檢測異議人血液中
      酒精濃度百分之一０三‧二一，換算呼氣酒精濃度為每公升０‧五一毫克，業
      已超過規定標準之事實坦承不諱，但辯稱：本件車禍伊並無違規，而係遭計程
      車所撞才使得友人受傷，伊當時雖有喝酒，但可以安全駕駛云云。惟觀之上開
      道路交通事故現場圖，顯示本件車禍時異議人行駛台北縣蘆洲市○○路二二四
      巷之標誌是「閃光紅燈」，而異議人於警詢時供承：車禍當時因為太突然了，
      所以沒有煞車等語，且本件車禍受傷之機車乘客王煜心於警詢時亦證稱：當時
      伊乘坐之機車時速約四十至五十公里，伊印象中機車駕駛人當時沒有煞車等語
      。俱徵車禍時異議人飲酒後酒精濃度超規定標準，仍騎乘機車附載二名乘客經
      過閃光黃燈路口時，並未應減速慢行，猶以四十至五十公里之車速通過上開交
      岔路口。異議人之行為顯與機器腳踏車僅得附載乘客一人之交通安全規則相悖
      ，勢將影響異議人騎乘上開機車時對於機車之操控，且異議人行經閃光黃燈之
      交岔路口時，未依規定將車輛減速接近，即逕行通過路口，亦難認合於交通安
      全規則之規定。再就醫學文獻所知，酒精對人體造成之影響，於呼氣時酒精濃
      度達每公升０‧二五毫克即會輕度中毒，造成輕度協調功能降低，呼氣酒精濃
      度達每公升０‧五毫克時屬輕到中度中毒症狀，出現反應較慢、感覺減低、影
      響駕駛之狀況，呼氣酒精濃度達每公升０‧七五毫克時出現思考改變、個性行
      為改變等情，有行政院國軍退除役官兵輔導委員會臺北榮民總醫院八十八年八
      月五日（八八）北總內字第二六八六八號函影本在卷可稽；本件異議人於肇事
      後，經檢測其血液酒精濃度百分之一０三‧二一，換算呼氣酒精濃度為每公升
      ０‧五一毫克，復於上開時地與他車發生擦撞，足見異議人車禍時已達於不能
      安全駕駛程度，異議人辯稱其可以安全駕駛云云，不足採信。由上可知，異議
      人既領有合格駕駛執照，其駕車自應注意前揭道路交通安全規定，且依當時天
      候晴、夜間有照明光線，行經鋪有柏油、路面乾燥且無缺陷及障礙物之市區道
      路，視距良好，又無不能注意之情形；然異議人飲酒後已達不能安全駕駛之程
      度，仍於舉發時、地駕車附載乘客二人，且行經閃光黃燈號誌之交岔路口時，
      並未注意減速慢行，肇致本件車禍之發生，且異議人上開違規行為與機車乘客
      莊榮智、王煜心所受傷害間亦有相當因果關係。是以，本件車禍案外人梁增名
      駕駛車號四二三─ＭＤ號營業小客車行經上開「閃光紅燈」交岔路口時，亦未
      將車輛減速接近，先停止於交岔路口前，即直接穿越路口，其有過失甚明；然
      異議人與營業小客車之駕駛人梁增名之行為同為本件車禍之肇事原因，異議人
      尚難以其係遭案外人梁增名駕駛之計程車所撞為由據以免責。
（二）另異議人請求改罰吊扣駕駛執照十二個月一節。然依道路交通管理處罰條例第
      三十五條第一項規定可知，立法者已就違規情節輕重（酒精濃度超過標準駕車
      、酒精濃度超過標準肇事致人受傷、酒精濃度超過標準肇事致人重傷或死亡）
      訂定相應罰則。且上開規定就酒後駕車致人受傷者，一律裁處吊扣駕駛執照二
      年之行政罰，其立法意旨係因人酒後注意力、反應力均較常人為低，若駕車上
      路，對路上其他汽車或行人之生命、身體安全均存有危險性，故特立法嚴禁酒
      後駕車，以保障路上過往車輛及行人之法益。立法者已就違規結果依情節輕重
      而為不同處罰規定，自無從就「致人受傷」部分再予細分傷害是否輕微、被害
      人係異議人所附載之友人，甚或彈性調整吊扣駕駛執照時限，故交通法庭依法
      不得在個案中自行斟酌上開情形，而率為決定是否吊扣執照之餘地。異議人上
      開辯解，並非有據。異議人確有於右揭時、地酒精濃度過量駕車肇事致人受傷
      之違規行為，洵堪認定。
四、綜上，原處分機關依道路交通管理處罰條例第三十五條第一項第一款規定，裁處
    罰鍰三萬元，並吊扣駕駛執照二十四個月之處分，無任何違誤，量罰亦甚妥適，
    應予維持，本件異議為無理由，應駁回之。
據上論斷，應依道路交通管理處罰條例第八十七條第二項，道路交通案件處理辦法第
十九條，裁定如主文。
中　　　華　　　民　　　國　　九十三　　年　　　十　　　月　　　十八　　日
　　　　　　　　　　　　　　　　　臺灣板橋地方法院交通法庭
                                     法  官  楊  志  雄
右正本證明與原本無異。
如不服本裁定，應於裁定送達後五日內，向本院提出抗告狀。
                                     書記官  胡  勤  義
中　　　華　　　民　　　國　　九十三　　年　　　十　　　月　　　十八　　日
